臺灣臺中地方法院臺中簡易庭小額民事判決
                                   110年度中小字第1716號
原      告  吳秀慧  
被      告  吳鳳鈴  

            吳眞眞  
上列當事人間請求損害賠償事件，於民國110年12月2日言詞辯論
終結，本院判決如下：
    主      文
原告之訴駁回。
訴訟費用由原告負擔。
    事實及理由
一、原告起訴聲明請求被告吳鳳鈴給付新臺幣（下同）6萬元及
    利息，嗣追加請求被告吳眞眞給付原告3萬元及利息（見卷
    第57頁），經核原告訴之追加所憑基礎事實相同，依民事訴
    訟法第255條第1項第2款規定，應予准許。
二、原告主張：原告與被告吳眞眞、吳鳳鈴為姊妹，門牌臺中市
    ○區○○路000巷0號建物(下稱系爭建物)，係原告與被告之父
    親吳國地所遺留之遺產，吳國地過世前指定將系爭建物由原
    告、被告及妹妹吳丹鶴繼承，並借名登記於吳國地之子吳振
    榮名下，吳國地過世後，原告、被告因繼承各有系爭建物4
    分之1所有權。訴外人鄭文傑經由拍賣取得臺中市○區○○段○○
    段000地號(合併自20-1、20-2、21-3等地號)土地(下稱系爭
    土地)所有權，未經吳振榮同意拆除系爭建物，吳振榮因而
    與鄭文傑等人間有優先承買權民事訴訟(臺灣臺中地方法院1
    04年度訴字第1181號，原告為吳振榮之訴訟代理人，上訴後
    為臺灣高等法院臺中分院105年度上字第153號)，嗣吳振榮
    與鄭文傑等人於訴訟中成立和解，鄭文傑等同意吳振榮就系
    爭土地有優先承購權，由鄭文傑給付吳振榮120萬元(包含系
    爭建物拆除之賠償100萬元及刑事案件賠償20萬元)，鄭文傑
    等於吳振榮給付222萬2000元(扣除上開120萬元，尚應給付1
    02萬2000元)，將系爭土地所有權移轉登記給吳振榮。又兩
    造前於104年10月8日簽立切結書，被告未依切結書約定於1
    周內繳款，已合法放棄購買土地權利及附帶有需出錢購買系
    爭土地始能分配系爭建物賠償款之條件（未出錢者即喪失權
    利），原告獨資以102萬2000元購買系爭土地，吳振榮以見
    證人身分辦理土地過戶，為節省稅金於106年、107年分兩次
    以贈與過戶。被告明知原告係依切結書約定及附帶條件合法
    購買系爭土地，竟誣告原告涉嫌侵占，案經臺灣臺中地檢署
    檢察官以109年度偵字第11038號不起訴處分，復經臺灣高等
    檢察署臺中檢察分署110年度上聲議字第2314號處分書駁回
    再議。被告誣告行為致原告名譽及人格受有侵害，精神上受
    有相當痛苦，爰依民法第184條第1項前段、第185條第1項、
    第195條第1項規定，請求被告吳鳳玲、吳眞眞依序賠償原告
    6萬元、3萬元等語，並聲明：被告吳鳳玲應給付原告6萬元
    ，被告吳眞眞應給付原告3萬元，及均自起訴狀繕本送達翌
    日起至清償日止，按年息百分之5 計算之利息。
三、被告吳鳳鈴則以：系爭建物及土地是兩造父親吳國地明示要
    留給四位女兒即原告與被告吳眞眞、吳鳳鈴、訴外人吳丹鶴
    繼承，且暫時登記於訴外人吳振榮名下，吳振榮明知原告就
    系爭建物僅有4分之1所有權，竟意圖為原告不法之利益，基
    於背信之犯意，讓原告處理和解程序，致原告未將因拆除系
    爭建物所取得之120萬元和解金依所有權比例分配給被告吳
    眞眞、吳鳳鈴。又吳振榮圖利金錢於107年1月26日私自將系
    爭土地贈與原告，造成損害被告吳眞眞、吳鳳鈴之財產。至
    於原告、被告吳眞眞、吳鳳鈴、訴外人吳丹鶴於104年10月8
    日所簽訂之關於優先購買系爭土地之切結書，因原告未清償
    積欠吳丹鶴之20萬元借款債務，吳丹鶴憤而不參加協議，遂
    由伊幫忙原告代償該20萬元，作為伊購買系爭土地之價金，
    故該切結書所計算之費用242萬元是錯誤的。事後原告又私
    自調高出資費用，由被告吳鳳鈴出資120萬元、被告吳眞眞
    出資60萬元，同樣一件事，何以會有兩種不同價格，故曾要
    原告出面協調，惟原告不但拒不出面，甚至以不同意原告所
    訂之無理價格，就不給參與購買系爭土地事宜。再者，切結
    書註明原告處理訴訟事宜費用為5萬元，事後卻無理索求35
    萬元，另系爭建物拆除賠償金為120萬元，原告卻欺騙僅取
    得100萬元，獨占20萬元，且迄未將拆除系爭建物所取得之1
    20萬元和解金依所有權比例給付被告吳眞眞、吳鳳鈴，變相
    侵占父親之遺產，原告有違背處理委任事務之行為，實為背
    信。原告對伊提起誣告告訴，已經臺灣臺中地方檢察署110
    年度偵字第7171號不起訴處分等語置辯，答辯聲明：原告之
    訴駁回。
四、被告吳眞眞則以：原告於104年10月8日邀約被告吳眞眞、吳
    鳳鈴、訴外人吳丹鶴、吳振榮簽訂切結書，還自願擔任訴訟
    代理人，但原告從未告知訴訟情形及進度，且利用此身份之
    便，與吳振榮合謀侵占先父遺產，在系爭土地過戶至吳振榮
    名下後，偷偷以贈與方式再將系爭土地過戶至原告名下，早
    有預謀侵占父親遺産，其間連拆除系爭建物之賠償金120萬
    元亦遭原告獨呑，且系爭土地總價為222萬2000元扣除拆除
    系爭建物之賠償金120萬元後，再除以4，即每人平均負擔25
    萬5000元，但因原告無理要求，經由吳振榮轉告伊出資60萬
    元，即可分得4分之1持分，後來原告又親自打電話要求伊支
    付該金額，惟金額落差太大，可見原告意圖詐欺等語置辯，
    答辯聲明：㈠原告之訴駁回。㈡如受不利判決，願供擔保請准
    免為假執行。
五、得心證之理由：
  ㈠原告主張之事實，業據其提出臺灣高等檢察署臺中檢察分署1
    10年度上聲議字第2314號處分書、臺灣臺中地檢署檢察官10
    9年度偵字第11038號不起訴處分書、臺灣高等法院臺中分院
    105年度上字第153號和解筆錄、切結書、支票、筆錄節本、
    起訴狀、訊息畫面、照片、存證信函等件為證（見卷第21-4
    7、103-122、129-131、154-159頁）。
　㈡查被告以原告未將上開因拆除系爭建物所取得之120萬元和解
    金依所有權比例交付被告，反將該120萬元和解金侵占入己
    ，更於107年1月26日以贈與為原因，將系爭土地所有權自吳
    振榮變更登記為原告而侵占，涉有刑法第335條第1項之侵占
    罪嫌等情，對於原告提出刑事告訴，案經臺灣臺中地檢署檢
    察官以109年度偵字第11038號不起訴處分，復經臺灣高等檢
    察署臺中檢察分署110年度上聲議字第2314號處分書駁回再
    議，有前開不起訴處分書及處分書在卷可稽（見卷第21-29
    頁）。
  ㈢按誣告罪之成立以意圖他人受刑事處分或懲戒處分，而為虛
    偽之告訴告發報告者為要件，所謂虛偽係指明知無此事實故
    意捏造而言，且以告訴人所訴被訴人之事實必須完全出於虛
    構為要件，若告訴人誤認有此事實或以為有此嫌疑，自不得
    指為虛偽，縱被訴人不負刑責，而告訴人本缺乏誣告之故意
    ，亦難成立誣告罪名；又誣告罪之成立，須其申告內容完全
    出於憑空捏造，若所告尚非全然無因，衹因缺乏積極證明致
    被誣告人不受訴追處罰者，尚難遽以誣告論罪（最高法院40
    年台上字第88號、43年台上字第251號、44年台上字第892號
    判例要旨參照）。復按因故意或過失不法侵害他人權利，應
    負侵權行為損害賠償責任者，須行為人具備故意或過失之主
    觀要件，且其行為須係不法，如行為人之行為有阻卻「不法
    」事由者，亦得免其責任；又侵權行為損害賠償責任之行為
    人所必須具有主觀要件中之「過失」，係以行為人是否已盡
    善良管理人之注意義務為認定之標準，亦即行為人所負者，
    乃抽象輕過失之責任（最高法院99年度台上字第2447號、96
    年度台上字第35號判決意旨參照）。查系爭建物登記吳振榮
    所有，實為原告、被告吳鳳鈴、被告吳眞眞及訴外人吳丹鶴
    所有各4分之1，為兩造所不爭執。吳振榮主張對於系爭土地
    有優先承買權，起訴請求訴外人鄭文傑等塗銷所有權登記，
    經本院104年度訴字第1181號判決吳振榮勝訴，嗣於臺灣高
    等法院臺中分院105年度上字第153號成立和解，訴外人鄭文
    傑願賠付吳振榮120萬（包含房屋拆除賠償金100萬、刑事案
    件賠償金20萬），訴外人鄭文傑等人同意吳振榮就系爭土地
    有優先承買權，願於吳振榮給付元拍定價金222萬2000元扣
    除前開120萬元即102萬2000元之同時，將系爭土地移轉登記
    予吳振榮，有本院104年度訴字第1181號判決節本及臺灣高
    等法院臺中分院105年度上字第153號和解筆錄在卷可佐（見
    卷第31-33頁、199-203頁）。嗣原告獨資以102萬2000元購
    買系爭土地，後吳振榮於106年、107年分兩次以贈與移轉登
    記原告所有，亦為被告所不爭執。原告主張兩造於104年10
    月8日訂立切結書，並口頭約定被告未依切結書約定於1周內
    繳款，已合法放棄購買土地權利及附帶有需出錢購買系爭土
    地始能分配系爭建物賠償款之條件（未出錢者即喪失權利）
    云云，並提出切結書及被告吳鳳鈴另案筆錄、民事起訴狀為
    證（見卷第35、39、111-117頁）。經核該切結書僅約定未
    出錢行使系爭土地優先承買權者，放棄購買系爭土地權利，
    並無約定放棄系爭建物權利。至被告吳鳳鈴於另案筆錄陳述
    及民事起訴狀記載，亦不能證明被告同意未出錢行使系爭土
    地優先承買權者，同時放棄系爭建物權利。系爭建物既為原
    告、被告吳鳳鈴、被告吳眞眞及訴外人吳丹鶴所有各4分之1
    ，系爭建物之賠償款120萬元亦應依持分比例分配，然該賠
    償款業經吳振榮行使系爭土地優先承買權同時，在土地價金
    扣除，嗣由原告取得系爭土地所有權全部，被告吳鳳鈴、被
    告吳眞眞分文未得，因而主觀認為係原告涉嫌侵占犯罪嫌疑
    ，經核並非事理所無，被告所提刑事告訴尚非全然無因，雖
    嗣因與侵占罪需「易持有為所有」之構成要件不合，罪嫌不
    足致原告不受訴追處罰，亦不得遽指被告係故為虛偽之告訴
    ，或有過失之歸責原因。又被告既係依客觀事實，致其主觀
    上以為原告有侵占之犯罪嫌疑，因而向地檢署提出刑事告訴
    ，核屬權利之正當行使，其訴訟權應受保障，難認該當侵權
    行為之「不法」，亦不能認為被告係利用司法機關誣指原告
    涉嫌刑事犯罪，而侵害原告之名譽權及信用權，原告主張被
    告告訴原告侵占，侵害原告名譽權及信用權，該當侵權行為
    云云，並無理由。
六、從而，原告依民法第184條第1項前段、第185條第1項、第19
    5條第1項規定，請求被告吳鳳鈴、吳眞眞依序賠償原告6萬
    元、3萬元及均自起訴狀繕本送達翌日起至清償日止，按年
    息百分之5計算之利息，為無理由，應予駁回。
七、據上論結，本件原告之訴為無理由，依民事訴訟法第436 條
    第2項、第78條，判決如主文。
中　　華　　民　　國　　111 　年　　1 　　月　　6 　　日
                  臺灣臺中地方法院臺中簡易庭
                                  法  官  熊祥雲
以上為正本係照原本作成。
如不服本判決，應於送達後20日內，向本院提出上訴狀並表明上
訴理由，如於本判決宣示後送達前提起上訴者，應於判決送達後
20日內補提上訴理由書（須附繕本）。如委任律師提起上訴者，
應一併繳納上訴審裁判費。
中　　華　　民　　國　　111 　年　　1 　　月　　6 　　日
                                  書記官  王麗麗